臺灣士林地方法院刑事判決　　　　　　　96年度訴緝字第74號
公　訴　人　臺灣士林地方法院檢察署檢察官
被　　　告　乙○○
　　　　　　　　　　（另案於臺灣臺北監獄臺北分監執行中）
上列被告因毒品危害防制條例案件，經檢察官提起公訴（96年度
毒偵字第362 號）及移送併案審理（臺灣板橋地方法院檢察署
96年度毒偵字第2254號），因被告於本院準備程序中為有罪之陳
述，經本院合議庭裁定以簡式審判程序審理，本院判決如下：
    主  文
乙○○施用第一級毒品，累犯，處有期徒刑柒月，扣案之含有第
一級毒品海洛因殘留之殘渣袋壹只（量微無法析離）沒收銷燬之
；又施用第二級毒品，累犯，處有期徒刑陸月，扣案之吸食器壹
組沒收之；應執行有期徒刑壹年，扣案之含有第一級毒品海洛因
殘留之殘渣袋壹只（量微無法析離）沒收銷燬之，又扣案之吸食
器壹組（以上保管字號為臺灣士林地方法院九十六年度保字第五
二二號）沒收之。
    事  實
一、乙○○曾於民國93年間因毒品危害防制條例案件，經臺灣桃
    園地方法院以93年度桃簡字第979 號判決分別判處有期徒刑
    四月確定，迄於94年5 月11日執行完畢，猶不知悔改，其曾
    於93年間因施用毒品案件，經臺灣桃園地方法院以92年度毒
    聲字第2914號裁定送觀察、勒戒後，認無繼續施用毒品傾向
    ，而於93年5 月28日因觀察勒戒執行完畢出監。詎其於前開
    觀察勒戒執行完畢後五年內仍不知悔悟，竟另各基於施用第
    一級毒品海洛因及第二級毒品安非他命之犯意，先於96年1
    月28日凌晨某時許，在臺北縣樹林市○○街○ 段1 號某旅館
    房間內，以將海洛因摻在香煙內點燃吸食煙霧之方式，非法
    施用第一級毒品海洛因一次，復於同日凌晨2 時許，在上址
    以將安非他命置放於吸食器內燒烤吸食煙霧之方式非法施用
    第二級毒品安非他命一次，旋於96年2 月5 日20 時20 分許
    ，在臺北市○○區○○路106 巷11號住處內，經警據報前往
    處理而當場查獲，並扣得其所有之含有第一級毒品海洛因殘
    留之殘渣袋1 只（量微無法析離）及供施用第二級毒品安非
    他命所用之吸食器1 組（以上保管字號為臺灣士林地方法院
    96年度保字第522 號），另經警徵得其同意而採尿送臺灣尖
    端先進生技醫藥股份有限公司檢驗之結果，呈嗎啡類及安非
    他命類陽性反應，始得知上情。
二、案經臺北市政府警察局內湖分局報請臺灣士林地方法院檢察
    署檢察官偵查起訴及臺灣板橋地方法院檢察署檢察官移送併
    案審理，因乙○○於本院準備程序中為有罪之陳述，嗣經本
    院合議庭裁定以簡式審判程序審理。
    理  由
一、本件被告乙○○所犯係死刑、無期徒刑或最輕本刑為三年以
    上有期徒刑或高等法院管轄第一審案件以外之罪，其於準備
    程序期日就被訴事實為有罪之陳述，經本院告知簡式審判程
    式之旨，並聽取公訴人及被告之意見後，經合議庭裁定由受
    命法官獨任進行簡式審判程序，是依刑事訴訟法第273 條之
    2 規定，本件之證據調查，不受同法第159 條第1 項、第16
    1 條之2 、第161 條之3 、第163 條之1 及第164 條至第17
    0 條規定之限制，合先敘明。
二、前揭犯罪事實，業據被告乙○○於本院審理中坦承不諱，並
    有臺北市政府警察局內湖分局搜索扣押筆錄、扣押物品目錄
    表及現場照片在卷可稽，且有如事實欄所載之扣案物品可資
    佐證；而其於96年2 月5 日所採集之尿液，經送臺灣尖端先
    進生技醫藥股份有限公司檢驗之結果，呈嗎啡類及安非他命
    類陽性反應，此有該公司於96年2 月15日所出具之濫用藥物
    檢驗報告書1 份在卷可稽；而扣案之殘渣袋1 只，經送法務
    部調查局檢驗之結果，含有第一級毒品海洛因成分殘留，亦
    有該局96年3 月14日調科壹字第09623021640 號鑑定書一紙
    在卷可參。又被告乙○○曾於93年間因施用毒品案件，經臺
    灣桃園地方法院以92年度毒聲字第2914號裁定送觀察、勒戒
    後，認無繼續施用毒品傾向，而於93年5 月28日因觀察勒戒
    執行完畢出監在案，此有臺灣高等法院被告前案紀錄表各一
    份在卷可按，足徵被告乙○○之上開自白與事實相符。本件
    事證明確，被告乙○○之上開犯行洵堪認定，應予依法論科
    。
三、按肅清煙毒條例業於87年5月20日由總統以華總（一）義字
    第8700099860號令將其名稱修正為毒品危害防制條例，並修
    正全文，於同年月22日生效，而該條例第二條將具成癮性、
    濫用性及對社會危害性之麻醉藥品與其製品及影響精神物質
    與其製品列為毒品，並將海洛因及安非他命分別列為毒品危
    害防制條例第2條第1項第1款及第2款之第一級毒品及第二級
    毒品，其中關於行為人施用海洛因及安非他命之行為，亦於
    該條例第10條第1項及第2項明定為施用第一級毒品罪及施用
    第二級毒品罪。又毒品危害防制條例業於92年7 月9 日修正
    公布全文，並於93 年1月9 日施行，而修正後毒品危害防制
    條例第20條第1 、2 、3 項規定：「犯第10條之罪者，檢察
    官應聲請法院裁定，或少年法院（地方法院少年法庭）應先
    裁定，令被告或少年入勒戒處所觀察、勒戒，其期間不得逾
    二月。」、「觀察、勒戒後，檢察官或少年法院（地方法院
    少年法庭）依據勒戒處所之陳報，認受觀察、勒戒人無繼續
    施用毒品傾向者，應即釋放，並為不起訴之處分或不付審理
    之裁定；認受觀察、勒戒人有繼續施用毒品傾向者，檢察官
    應聲請法院裁定或由少年法院（地方法院少年法庭）裁定令
    入戒治處所強制戒治，其期間為六個月以上，至無繼續強制
    戒治之必要為止。但最長不得逾一年。」、「依前項規定為
    觀察、勒戒或強制戒治執行完畢釋放後，五年後再犯第10條
    之罪者，適用本條前二項之規定。」，另於同條例第23條第
    1 項、第2 項規定：「依第20條第2 項強制戒治期滿，應即
    釋放，由檢察官為不起訴之處分或少年法院（地方法院少年
    法庭）為不付審理之裁定。」、「觀察、勒戒或強制戒治執
    行完畢釋放後，五年內再犯第10條之罪者，檢察官或少年法
    院（地方法院少年法庭）應依法追訴或裁定交付審理。」，
    參照前開之規定，施用毒品行為人因施用毒品案件，經檢察
    官依該條例第20條規定為觀察、勒戒或強制戒治執行完畢釋
    放後，於五年內再犯第10條之罪，應由檢察官直接提起公訴
    。查本件被告乙○○前因施用毒品之行為，經法院裁定送觀
    察勒戒，因認無繼續施用傾向，而於93年5 月28日觀察勒戒
    執行完畢出監，復於五年內又為本件施用第一級毒品海洛因
    及第二級毒品安非他命犯行，核其所為，係犯毒品危害防制
    條例第10條第1 項之施用第一級毒品罪及同條第2 項之施用
    第二級毒品罪。又其非法施用第一級毒品海洛因及第二級毒
    品安非他命前後非法持有海洛因及安非他命之低度行為，為
    其非法施用之高度行為所吸收，均不另論罪。又其所犯上開
    二罪間，犯意各別，罪名互異，應予分論併罰。又被告乙○
    ○曾於93年間因毒品危害防制條例案件，經臺灣桃園地方法
    院以93年度桃簡字第979 號判決分別判處有期徒刑四月確定
    ，迄於94年5 月11日執行完畢，此有臺灣高等法院被告全國
    前案紀錄表一份附卷可參，其前曾受有期徒刑之執行完畢，
    於五年以內故意再犯本件最重本刑為有期徒刑以上之罪，為
    累犯，均應依刑法第47條第1 項之規定加重其刑。爰審酌被
    告乙○○非法施用第一級毒品海洛因及第二級毒品安非他命
    ，對個人身心戕害甚鉅，然於犯後尚能坦承犯行，及其品行
    、犯罪之動機、目的、所受之刺激、手段、智識程度及所生
    危害等一切情狀，分別量處如主文所示之刑，並定其應執行
    刑。至被告乙○○所為本件之施用第一及毒品海洛因及第二
    級毒品安非他命犯行，其犯罪時間雖係在民國96年4 月24日
    以前，然其於96年7 月3 日經本院發布通緝在案，迄至96年
    11月26日為警緝獲到案，依中華民國96年罪犯減刑條例第5
    條之規定，自不得依該條例減刑。
四、扣案之含第一級毒品海洛因殘留之殘渣袋1 只，爰依毒品害
    防制條例第18條第1 項前段之規定於施用第一級毒品罪之主
    文項下諭知沒收銷燬之。而扣案之吸食器1 組，係供施用第
    二級毒品安非他命所用之物，且為被告乙○○所有，亦經其
    供明在卷，爰依刑法第38條第1 項第2 款之規定於施用第二
    級毒品罪之主文項下宣告沒收之。
五、至臺灣板橋地方法院檢察署96年度毒偵字第2254號移送併案
    審理意旨略以：被告乙○○基於施用第二級毒品之犯意，於
    96年1 月26日上午11時許為警採尿時回溯96小時內某時，在
    不詳處所，施用第二級毒品安非他命，嗣於96年1 月26日上
    午10時許，為警在臺北市○○區○○路106 巷11號住處查獲
    ，因認被告乙○○上開所犯施用第二級毒品安非他命犯行與
    本件起訴部分應屬於接續犯之包括一罪關係，而請求併案審
    理等語，然集合犯係指立法者所制定之犯罪構成要件中，本
    即預定有數個同種類行為而反覆實行之犯罪而言，故是否集
    合犯之判斷，客觀上自應斟酌法律規範之本來意涵、實現該
    犯罪目的之必要手段、社會生活經驗中該犯罪必然反覆實行
    之常態及社會通念等；主觀上，則視其反覆實施之行為是否
    出於行為人之一個犯意，並秉持刑罰公平原則，加以判斷之
    ，稽以行為人施用毒品之原因，不一而足，其多次施用毒品
    之行為，未必皆出於行為人之一個犯意決定；且觀諸毒品危
    害防制條例第10條第1 項、第2 項施用毒品罪之構成要件文
    義衡之，實無從認定立法者本即預定該犯罪之本質，必有數
    個同種類行為而反覆實行之集合犯行，故上開施用毒品罪，
    應非集合犯之罪，業據上述最高法院96年第九次刑庭會議決
    議揭諸甚明。是上開移送併案審理部分，與本案業經起訴之
    施用第二級毒品安非他命部分，自難認有集合犯之實質上一
    罪關係；況本案被告乙○○施用第二級毒品安非他命之時間
    為96年1 月28日，而移送併案審理之施用第二級毒品安非他
    命之時間則為96年1 月26日上午11時前96小時內某時許，其
    前後施用第二級毒品安非他命之行為在時空上顯可明顯區隔
    ，且係出於滿足該次毒癮，是各次行為自具獨立性，而無密
    切不可分之關係，尚難認有何接續犯之關係。綜上所述，該
    移送併辦部分與本案業經起訴之施用第二級毒品安非他命部
    分，既無集合犯或接續犯之關係，自不生審判不可分之關係
    ，是本件起訴之效力即不及於該移送併辦部分，且該併辦部
    分亦未據起訴，本院自不得併予審究，應退由原檢察官另行
    依法處理。
據上論斷，應依刑事訴訟法第273條之1第1項、第299條第1項前
段，毒品危害防制條例第10條第1 項、第2 項、第18條第1 項前
段，刑法第11條前段、第47條第1 項、第51條第5 款、第38條第
1項第2 款，判決如主文。
本案經檢察官甲○○到庭執行職務
中　　華　　民　　國　　96　　年　　12　　月　　31　　日
　　　　　　　　　刑事第五庭法　官　黃雅君
以上正本證明與原本無異。
如不服本判決應於判決送達後10日內向本院提出上訴狀，其未敘
述上訴之理由者並得於提起上訴後20日內向本院補提理由書 (均
須按他造當事人之人數附繕本)。
                            書記官  彭莉婷
中　　華　　民　　國　　96　　年　　12　　月　　31　　日
附錄本案論罪科刑法條：
毒品危害防制條例第10條第1項、第2項
施用第一級毒品者，處 6 月以上 5 年以下有期徒刑。
施用第二級毒品者，處 3 年以下有期徒刑。
